臺灣板橋地方法院刑事判決　　　　　　　 94年度訴字第476號
公　訴　人　臺灣板橋地方法院檢察署檢察官
被　　　告　丁○○
指定辯護人　本院公設辯護人己○○
上列被告因違反毒品危害防制條例案件，經檢察官提起公訴（九
十四年度偵緝字第一九七號），本院判決如下：
    主  文
丁○○無罪。
    理  由
一、公訴意旨略以（見卷附檢察官九十四年四月八日九十四年度
    蒞字第四三三六號補充理由書補充更正後之犯罪事實）：被
    告丁○○綽號「阿弟仔」，基於販賣第二級毒品安非他命之
    概括犯意，自民國（下同）九十一年間起至九十三年十二月
    間某日止（九十二年一月七日起至九十二年六月三十日、九
    十三年五月二十一日起至九十三年六月九日止，被告在監執
    行期間除外），連續在臺北縣土城市○○街一巷十號一樓甲○○住處、臺北縣土城市○○路與金城路口「廣川醫院」附
    近、臺北縣土城市○○路「好樂迪ＫＴＶ」附近、臺北縣板
    橋市○○路「金色年代旅館內」、臺北縣板橋市○○路「香
    亭賓館」房間內等地，以每小包（約重一公克）新台幣（下
　　同）一千元至三千元，或每兩三萬元、半兩一萬七千元不等
 　 之價格，販售第二級毒品安非他命予丙○○、甲○○、乙○○、戊○○。因認被告涉有毒品危害防制條例第四條第二項
  　之販賣第二級毒品罪嫌。
二、按犯罪事實應依證據認定之，無證據不得認定其犯罪事實。
    刑事訴訟法第一百五十四條第二項定有明文。次按認定犯罪
    事實，須依證據，而所謂證據，係指合法之積極證據就犯罪
    事實能為具體之證明者而言；而認定不利於被告之事實，須
    依積極證據，苟積極證據不足為不利於被告事實之認定時，
    即應為有利於被告之認定，更不必有何有利之證據（最高法
    院三十年上字第八一六號判例意旨參照），如無相當之證據
    ，或證據不足以證明，自不能以推測或擬制之方法，以為裁
    判之基礎（最高法院四十年台上字第八六號判例意旨參照）
    。再按所謂「積極證據足以為不利被告事實之認定」，係指
    據為刑事訴訟法上證明之全盤證據資料，無論其為直接證據
    或間接證據，在客觀上均須達於通常一般之人均不致於有所
    懷疑，而得確信其為真實之程度，始得據為有罪之認定，若
    其關於被告是否犯罪之證明未能達此程度，而有合理性懷疑
    之存在，致使無從形成有罪之確信，即不得遽為不利於被告
    之認定，此觀諸最高法院七十六年台上字第四九八六號判例
    意旨自明。末按我國刑事訴訟制度業已修正為以當事人進行
    主義為主，職權進行主義為輔，檢察官立於原告之地位，其
    對於被告之犯罪事實，本負有積極舉證之義務，且刑事被告
    原無自證無罪之義務，其在訴訟上所為之辯解，只須達於對
    起訴事證提出合理質疑之程度為已足，檢察官如對於被告所
    為之辯解仍有爭執，即應依照刑事訴訟法第一六一條之規定
    ，自負積極舉證之責。
三、公訴意旨認被告丁○○有上開犯行，無非係以：證人甲○○
    、丙○○、乙○○、戊○○於警詢或偵查中之證言為其主要
    論據。訊據被告堅決否認涉有販賣第二級毒品安非他命之犯
    行，辯稱：我沒有販賣安非他命。我於九十三年五月二十一
    日被通緝到案，入監執行六個月徒刑，九十三年五月二十六
    日甲○○就被警查獲，所以甲○○懷疑是我出賣他，就說安
    非他命是我賣給他的。另我有在九十三年七月間向警察李志
    高檢舉丙○○持有槍枝，警察在調查丙○○時，丙○○知道
    是我檢舉的，後來丙○○在九十三年九月間被查獲時，就故
    意說是我賣毒品與槍枝給他。乙○○我根本不認識。戊○○
    是我在九十三年六月出獄後才認識，但我並沒有賣安非他命
    給戊○○等語。
四、證據能力部分：
    按被告以外之人於審判外之言詞或書面陳述，除法律有規定
    者外，不得作為證據。被告以外之人於審判外之陳述，雖不
　　符刑事訴訟法第一百五十九條之一至一百五十九條之四之規
 　 定，而經當事人於審判程序同意作為證據，法院審酌該言詞
    陳述或書面陳述作成時之情況，認為適當者，亦得為證據。
    當事人、代理人或辯護人於法院調查證據時，知有刑事訴訟
　　法第一百五十九條第一項不得為證據之情形，而未於言詞辯
  　論終結前聲明異議者，視為有前項之同意。刑事訴訟法第一
    百五十九條第一項、第一百五十九條之五分別定有明文。查
    本案公訴人所舉證人即證稱向被告購買安非他命之人甲○○
    、丙○○、乙○○、戊○○等人於警詢、檢察事務官及檢察
    官訊問中所為之陳述，雖屬被告以外之人於審判外之言詞陳
    述，惟被告及辯護人就上開審判外陳述，於本院審理中表明
    同意採為證據（見本院九十四年十一月十七日審判筆錄第十
    五頁），且本院斟酌上開供述證據之取得過程並無瑕疵，且
    與本案待證事實間具有相當之關聯性，以之為本案證據尚無
    不當，是揆諸上開法文說明，上開證人審判外之陳述，具有
    證據能力，合先敘明。
五、經查：
（一）證人甲○○於九十三年五月二十六日因施用第二級毒品安
      非他命為警查獲後，於警詢中稱：「安非他命係向綽號『
      阿弟仔』之男子所購買」、「我於九十一年二月開始向綽
      號『阿弟仔』購買安非他命，至九十三年三月五日下午約
      二十二時許止，約有三次，第一次及第二次時間我已忘記
      ，我記得是以二千元向他購買二小包安非他命約二公克數
      量。最後一次是九十三年三月五日下午約二十二時許，他
      到我住處找我時，我以五千元向他購買二小包約二公克」
      ，並指認被告照片即為綽號「阿弟仔」之人等語（見九十
      三年度偵字第一一一二０號偵查卷第十三、十四頁）；其
      後於檢察事務官訊問中陳稱：「（丁○○）賣安非他命共
    　三次給我。第一次九十一年，最後一次九十三年三月五日
      ，每次買二包，一包一公克，二包五千元」、「（九十三
      年五月二十六日被查獲時扣得之安非他命）是三月向丁○○買的」等語（見同上偵查卷第六八、六九頁）；再於檢
      察官訊問中證稱：「有（向丁○○購買）安非他命。約九
    　十一年開始跟他買，最後一次九十三年三月五日。每次買
      二小包，每包一公克，價錢約二千元到三千元，最後二包
      是五千元。交易地在我家土城慶利街一巷十號一樓」、「
      是以手機與丁○○聯絡，有時他過來問我，問我要不要」
      等語（見同上偵查卷第七九、八十頁）；惟其於本院審理
      中則到庭證稱：「（九十三年三月五日）我喝酒後打電話
      給被告，問他有無辦法幫我拿安非他命，他說等一下會過
      來，後來他就跟他朋友一起過來，他們到時，我問被告有
      沒有，他就問他朋友有沒有，他朋友就拿出來，拿出來後
      我就把錢放在桌上，他朋友順手就收走」、「買二公克，
      二千元，分成二包裝」、「（第一次）因為我當天剛好在
      喝酒，被告跟他朋友剛好來，被告的朋友在我家拿安非他
      命用鋁箔紙吸，他們說這個解酒很好，我問被告可否讓我
      吸一口解酒試看看，吸了之後，酒一下就退了，他們說這
      個對睡眠不足很好，我就問他們可不可以買二千元試看看
      ，他們就拿二包給我，我就付二千元給他們」、「當時我
      是問被告，被告就問他朋友有沒有，他朋友就拿二包出來
      給我，二千元是何人收走我現在記不清楚」、「（第二次
      情形）是我打電話給被告，被告跟他朋友就來我家，毒品
      也是他朋友拿出來的，錢是何人收走我也不記得，那次也
      是買二公克二千元」、「被告的朋友好像叫『黑點』或黑
      什麼的」等語（件本院九十四年十一月十七日審判筆錄第
      十二、十三頁）。是證人甲○○就其向被告購買三次各二
      公克安非他命之金額，於警詢中陳稱第一、二次為二千元
      ，第三次為五千元，於檢察事務官訊問中則稱每次二包，
      一包一公克，二包五千元，於檢察官訊問中則改稱第一、
      二次為二千元至三千元，第三次五千元，於本院審理中則
      再改稱三次均為二千元，是其證述已然前後不符；又依證
      人甲○○上開於本院審理中之證述，其所購得之安非他命
      ，均係由當時與被告同行之友人所提出交付，而甲○○所
      交付之價金亦是該名被告之友人所取走或其不記憶由何人
      取走，此與其於警詢、偵查中證稱是向被告購買安非他命
      等情亦有出入。從而證人甲○○上開曾向被告購買三次安
      非他命之證言顯有瑕疵，已非得遽以採信。
（二）證人丙○○於警詢中陳稱：「（安非他命）向綽號『阿弟
      仔』（即被告）之男子購買施用」、「是以行動電話聯絡
      ，電話號碼我不記得，也可以電玩店找綽號『阿弟仔』購
      買，我只知道電玩店沒有招牌，在臺北縣板橋市○○路浮
      州橋橋頭，確實地址我不知道」、「於九十三年九月二十
      二日下午十八時許，在臺北縣板橋市○○路二段浮州橋橋
      頭前馬路邊（詳細地址我不知道）購買一萬七千元，半兩
      數量之第二級毒品安非他命三小包」、「我自半年前向綽
      號『阿弟仔』購買至今約有五次，每次約半兩至一兩不等
      數量，除最後一次時間我記得以外，其他時間、地點我不
      記得」等語（見九十四年度偵字第四六四九號偵查卷第十
      一頁）；惟其於檢察官訊問中則證稱：「有向被告買過安
      非他命。約九十三年三月開始跟他買」、「不一定多久買
      一次，共向他買過四、五次。約一個多月買一次，一次買
      的量不一定。一兩或半兩都有，一兩約三萬，半兩約一萬
      七千元。在土城裕民路靠近廣川醫院這邊、還有土城中央
      路靠近好樂迪那邊」等語（見九十三年度偵字第一一一二
      ０號偵查卷第七六、七七頁）。而證人丙○○經本院依法
      傳喚、拘提則均未到庭做證。是依證人丙○○上開於警詢
      、偵查中就購買安非他命地點之陳述，其所述並非前後相
      符。另證人乙○○於檢察官偵查中雖曾證稱：九十三年十
      一、十二月間，在板橋重慶路金色年代旅館裡，曾向被告
      購買安非他命一次，一千元或二千元，重量不到一公克等
      語（見九十四年度偵緝字第一九七號偵查卷第三九頁），
      惟被告辯稱其不認識乙○○，而證人乙○○於偵查中為上
      開證述時，被告並未在場，檢察官亦未曾提示被告之照片
      或相關年籍資料供證人指認，有當日檢察官訊問筆錄可稽
      （見九十四年度偵緝字第一九七號偵查卷第三九頁），且
      證人乙○○經本院依法傳喚、拘提均未到庭，是證人乙○○上開於偵查中所指之販賣安他命之人，是否確為被告，
      亦非無疑。況按毒品危害防制條例所規定之販賣毒品罪，
      係以行為人在主觀上具有營利之意圖，為販賣毒品罪之犯
      罪構成要件（最高法院八十九年台上字第二九九號判決參
      照）。故販賣罪之成立，係以由營利之意思為要件，將毒
      品購入或賣出，有一於此，其犯罪即告成立，如不具備此
      意思要件，以原價或低於原價轉讓他人者，除該當於他罪
      之犯罪構成要件，以該當罪刑論處外，要難以販賣罪責相
      繩，而證人丙○○、乙○○上開證言，雖曾證述向被告購
      買安非他命之價格，惟關於被告在主觀上具有營利之意圖
      ，而為買賤賣貴從中取利之行為，並未述及，自亦無從據
      以為不利被告之事證。
（三）又「按施用毒品者所稱其向某人買受毒品之指證，不得作
      為有罪判決之唯一證據，仍須調查其他必要之證據，以察
      其是否與事實相符。良以毒品買受者之指證，其憑信性於
      通常一般人已有所懷疑，尚難確信其為真實。況依毒品危
      害防制條例第十七條之規定，其供出毒品來源而破獲者，
      復得減輕其刑，則其指證之真實性猶有疑慮，是施用毒品
      者之指證，其真實性有待其他必要證據加以補強。茲所謂
      必要之補強證據，固不以證明販賣毒品犯罪構成要件之全
      部事實為必要，但以與施用者之指證具有相當之關聯性為
      前提，其經與施用者之指證綜合判斷，已達於通常一般人
      均不致有所懷疑，而得確信施用者之指證為真實者，始得
      為有罪之認定，此為無罪推定原則之必然推演」，最高法
      院著有九十三年度台上字第六七五０號判決可資參照。查
      本案證人甲○○、丙○○、乙○○等人，均係其本身持有
      、施用第二級毒品安非他命之犯行為警查獲後，在警詢或
      偵查中經員警或檢察官詢問毒品來源時，始為上開向被告
      購買毒品之供述，且證人甲○○係因認為遭被告檢舉才被
      員警查獲，為報復而供出毒品來源係被告，證人丙○○為
      警查獲則確係被告檢舉，並為丙○○所知悉等情，業據證
      人即員警李志高於檢察官偵查中、證人庚○○於本院審理
      中證述無訛（見九十四年度偵緝字第一九七號二九頁、本
      院九十四年八月三十一日審判筆錄第十頁），是證人甲○○、丙○○、乙○○上開毒品來源之供述，顯係有相當利
      害關係，其指證之真實性猶有疑慮，依上開說明，自難僅
      憑渠等上開證述，而無其他相關聯之補強證據，即認被告
      有販賣安非他命之犯行。
（四）至證人戊○○於偵查中證稱：「被告有拿一次海洛因給我
      ，我沒有拿錢給他，是送我的。是在九十三年九月初，在
      板橋大觀路香亭賓館房間裡，他跟我朋友認識，當時我們
      都在房間裡，我不舒服他就拿給我」等語（見九十三年度
      偵字第一一一二０號偵查卷第九七頁），其於本院審理中
      則證稱：「我去找『小黃』，當時他住在香亭賓館，我身
      體不舒服，毒癮發作，『小黃』打電話給被告，被告與他
      朋友過來，有帶海洛因，我就自己把它拿來用」、「因為
      桌上本來沒有毒品，他們來後桌上才放一包毒品，但我不
      知道是誰放的，我沒有看到是被告還是他朋友把毒品放在
      桌上」、「我當時人很不舒服，就拿來用」等語（見本院
      九十四年十月十三日審判筆錄第四、六頁），是證人戊○○上開所證內容，係其於九十三年九月間，在臺北縣板橋
      市香亭賓館內施用第一級毒品海洛因及取得海洛因之經過
      ，其並未曾證述被告有販賣第二級毒品安非他命之相關事
      實，與本案公訴人所指被告販賣第二級毒品安非他命給證
      人戊○○之起訴事實，顯不相符，公訴人以證人戊○○於
      偵訊時之證詞，資為被告涉有上開起訴販賣安非他命犯行
      之論據，自嫌未洽。
六、綜上所述，本案公訴人所提之證據中，證人甲○○、丙○○
    、乙○○之證言均非無瑕疵可指，且查無與渠等證述內容有
    相當關聯性之其他補強證據足資佐證渠等證述之內容為真實
    ，而證人戊○○之證言，則與本案公訴人起訴之販賣第二級
    毒品安非他命之犯罪事實無關，是均無從據以證明被告有販
    賣第二級毒品安非他命之犯行。此外，本院復查無其他積極
    確切之證據足以證明被告有公訴人起訴之犯行。從而，自屬
    不能證明被告犯罪，爰依法諭知無罪之判決。
據上論斷，應依刑事訴訟法第三百零一條第一項，判決如主文。
本案經檢察官黃怡華到庭執行職務。
中　　華　　民　　國　　94　　年　　12　　月　　1 　　日
                  刑事第十九庭  審判長法  官  白光華
                                      法　官  曾淑娟
                                      法  官  楊志雄
以上正本證明與原本無異
如不服本判決應於送達後10日內向本院提出上訴狀
                                      書記官　陳靜怡
中　　華　　民　　國　　94　　年　　12　　月　　2 　　日
